臺灣高等法院刑事判決　　　　　　　　 96年度上訴字第116號
上　訴　人　臺灣桃園地方法院檢察署檢察官
被　　　告　甲○○
上列上訴人因被告違反毒品危害防制條例案件，不服臺灣桃園地
方法院95年度訴字第1977號，中華民國95年11月10日第一審判決
（起訴案號：臺灣桃園地方法院檢察署95年度毒偵字第4003號，
併辦案號：95年度毒偵字第6145、6146號），提起上訴，本院判
決如下：
    主  文
原判決撤銷。
甲○○施用第一級毒品，處有期徒刑捌月，扣案之第一級毒品海
洛因壹小包（淨重零點零玖公克）沒收銷燬之，上開毒品外包裝
壹個及注射針筒肆支均沒收；又施用第二級毒品，處有期徒刑伍
月。應執行有期徒刑拾壹月，扣案之第一級毒品海洛因壹小包（
淨重零點零玖公克）沒收銷燬之，上開毒品外包裝壹個及注射針
筒肆支均沒收。
    事  實
一、甲○○前於民國94年間因施用毒品案件，經原審法院以94年
    度毒聲字第1862號裁定送觀察、勒戒，因認無繼續施用傾向
    ，於民國94年12月6日出所，並經臺灣桃園地方法院檢察署
    檢察官以94年度毒偵字第5830號為不起訴處分確定。詎仍不
    知悔改，竟於前揭觀察、勒戒執行完畢釋放後5年內，分別
    基於：(一)施用第一級毒品海洛因之犯意，接續於95年7月27
    日晚間某時、95年8月3日下午1時10分及95年8月16日下午3
    時為警查獲後採尿前26小時內某時，在其桃園縣中壢市○○
    路○段549號住處或中壢不詳姓名友人住處，以針筒注射之方
    式，施用第一級毒品海洛因。(二)另施用第二級毒品甲基安非
    他命之犯意，接續於95年7月27日晚間某時、95年8月3日下
    午1時10分為警查獲後採尿前96小時內某時，在其桃園縣中
    壢市○○路○段549號住處，以將甲基安非他命放入玻璃球後
    ，用火烤產生煙霧吸食之方式，施用第二級毒品甲基安非他
    命。嗣先後於(一)同年7月29日晚間7時許，在桃園縣中壢市○
    ○街27巷15號109室為警查獲。(二)95年8月3日13時10分許，
    在桃園縣中壢市○○○街1號8樓，為警查獲，並扣得其與李
    惠琪共有已供施用海洛因之注射針筒4支、海洛因1包（毛重
    0.25公克，經化驗淨重0.09公克、空包裝重0.26公克）。
    (三)95年8月16日15時許，經警採尿送驗。
二、案經桃園縣政府警察局龜山分局報請臺灣桃園地方法院檢察
    署檢察官偵查起訴及移送併辦，經原審法院依簡式審判程序
    審理。
    理  由
一、被告甲○○雖未於本院到庭，惟上揭事實，據其坦承不諱，
    而被告先後經採尿送驗，即(一)95年7月29日晚間7時許為警查
    獲後（見第4003號偵查卷(一)第3頁）採集尿液送驗結果，呈
    鴉片類、甲基安非他命陽性反應，有桃園縣政府警察局龜山
    分局被採尿人姓名編號對照表（見第4003號偵查卷(一)第18頁
    ）、臺灣檢驗科技股份有限公司濫用藥物尿液檢驗報告（見
    第4003號偵查卷(一)第23頁）附卷可稽。(二)95年8月3日13時10
    分許（見第4064號偵查卷第4頁）為警查獲後所採取之尿液
    ，經送檢驗結果，呈鴉片類、甲基安非他命陽性反應，有臺
    灣檢驗科技股份有限公司95年8月22日濫用藥物尿液檢驗報
    告在卷可憑（見第4064號偵查卷第36頁）。(三)95年8月16日
    15時許所採集之尿液，經送檢驗結果，呈鴉片類陽性反應，
    有桃園縣政府警察局龍潭分局檢體紀錄表（見第4925號偵查
    卷第10頁）、臺灣檢驗科技股份有限公司95年8月30日濫用
    藥物尿液檢驗報告附卷可稽（見第4925號偵查卷第14頁反面
    ）。另扣案白粉1包（毛重0.25公克），經送法務部調查局
    檢驗結果，確含有海洛因成分，淨重0.09公克（空包裝重0.
    26公克），有該局95年8月27日調科壹字第09523004980號鑑
    定書在卷可憑（見第4064號偵查卷第33頁），復有供被告施
    用海洛因毒品所用之針筒4支扣案可佐（見第4064號偵查卷
    第14頁）。按毒品施用後於尿液中可檢出之時間，受施用劑
    量及頻率、施用方式、施用量之多寡、個人體質及其代謝情
    況等因素影響，因個案而異，國外曾有文獻報導注射6毫克
    海洛因鹽酸鹽，其代謝物嗎啡之可檢出時限約為26小時；而
    甲基安非他命經口服投與後，依尿液中呈陽性反應推算投與
    時間，最長可能不會超過4日（即96小時），有行政院衛生
    署藥物食品檢驗局81年9月8日藥檢壹字第8114885號、81
    年2月8日藥檢壹字第001156號函可參。且以氣相層析質譜
    分析法作藥物及其代謝產物之定性及定量分析檢驗者，幾乎
    不會有偽陽性反應產生，亦即如尿液中未含有煙毒之反應者
    ，即不可能產生因藥物所引起之偽陽性反應，亦有行政院國
    軍退除役官兵輔導委員會臺北榮民總醫院83年4月7日北總
    內字第03059號函可參。可見被告確有施用第一級毒品海洛
    因及第二級毒品甲基安非他犯行。至被告雖曾於95年7月29
    日遭查獲時，一度於偵查中否認施用第一、二級毒品云云（
    見第4003號偵查卷(一)第20頁），顯係卸責之詞，自不足採。
二、被告前曾於94年間因施用毒品案件，經原審法院以94年度毒
    聲字第1862號裁定送觀察、勒戒，因認無繼續施用傾向，於
    94年12月6日出所，並經臺灣桃園地方法院檢察署檢察官以9
    4年度毒偵字第5830號為不起訴處分確定等情，有臺灣桃園
    地方法院檢察署刑案資料查註紀錄表、本院被告前案紀錄表
    及臺灣桃園地方法院檢察署檢察官94年度毒偵字第5830號不
    起訴處分書（見原審卷第25頁）在卷為憑，其5年內再犯本
    件施用第一級、第二級毒品之罪，事實已臻明確。
三、又被告所犯施用第二級毒品犯行部分，公訴人認被告係施用
    第二級毒品安非他命。惟安非他命、甲基安非他命固同屬安
    非他命類之中樞神經興奮劑，且俗名通常互為混用，惟二者
    究係不同之第二級毒品，並以甲基安非他命為目前國內濫用
    最為嚴重。而施用甲基安非他命之代謝最先是去N-甲基（N-
    demethylation）形成安非他命，而施用甲基安非他命後，
    在正常尿液PH值情況下，24小時內，有43％服用劑量以甲基
    安非他命原態排出；另施用安非他命後24小時內，有30％以
    安非他命原態排出，20％經去氨基作用及氧化作用形成苯甲
    酸，2％經反應形成Norephedrine（參照行政院衛生署出版
    「物質濫用」、「常見濫用藥物檢驗方法彙編」所載）。而
    施用安非他命後，其尿液不致檢出甲基安非他命陽性反應，
    而施用甲基安非他命後，其尿液可檢出甲基安非他命和其代
    謝物安非他命成分，有行政院衛生署管制藥品管理局93年11
    月2日管檢字第0930010499號函可按（見原審卷第24頁）。
    是尿液經檢驗出甲基安非他命陽性，係被告施用甲基安非他
    命後以甲基安非他命原態排出者；而檢驗出安非他命陽性部
    分，乃施用甲基安非他命、安非他命均可檢驗出安非他命陽
    性反應。則由本件被告尿液經檢驗結果，呈甲基安非他命陽
    性反應，足以認定被告係施用甲基安非他命，而非安非他命
    ，是公訴人此部分認定，尚有未洽，應予更正。
四、論罪部分：
（一）核被告所為，係犯毒品危害防制條例第10條第1項之施用
      第一級毒品罪及同條第2項之施用第二級毒品罪。其持有
      第一級、第二級毒品之低度行為，已為施用之高度行為所
      吸收，不另論罪。
（二）按一犯罪類型在構成要件預定著數個同種類複數的行為，
      而由一個構成要件進行總體性之評價，為集合犯。而「刑
      事法若干犯罪行為態樣，本質上原具有反覆、延續實行之
      特徵，立法時既予特別歸類，定為犯罪構成要件之行為要
      素，則行為人基於概括之犯意，在密切接近之一定時、地
      持續實行之複次行為，倘依社會通念，於客觀上認為符合
      一個反覆、延續性之行為觀念者，於刑法評價上，即應僅
      成立一罪。學理上所稱『集合犯』之職業性、營業性或收
      集性等具有重複特質之犯罪均屬之，例如經營、從事業務
      、收集、販賣、製造、散布等行為概念者是」（最高法院
      95年度台上字第1079號判決參照）。又刑法修正廢除連續
      犯後，依修正說明四記載：「至連續犯之規定廢除後，對
      於部分習慣犯，例如竊盜、吸毒等犯罪，是否會因適用數
      罪併罰而使刑罰過重產生不合理之現象一節，在實務運用
      上應可參考德、日等國之經驗，委由學界及實務以補充解
      釋之方式，發展接續犯之概念，對於合乎『接續犯』或『
      包括的一罪』之情形，認為構成單一之犯罪，以限縮數罪
      併罰之範圍，用以解決上述問題」。被告先後數次施用第
      一級、第二級毒品之犯行，持續且密接，核屬「集合犯」
      ，各僅論以一罪。檢察官雖僅就被告於95年7月29日晚上
      為警採尿前26小時、96小時內某時，施用第一級、第二級
      毒品犯行提起公訴，然未起訴部分既與上開部分有如前所
      述集合犯之實質上一罪關係，自應為起訴效力所及，應併
      予審理。
（三）被告施用第一級毒品、第二級毒品犯行，犯意各別，構成
      要件不同，行為互殊，應予分論併罰。
五、原審以被告事證明確，予以論罪科刑固非無見。惟被告另有
    其他施用第一級、第二級毒品犯行，原審未及審酌，容有未
    洽。檢察官上訴，認應予併辦，為有理由，自應由本院予以
    撤銷改判。爰審酌被告施用毒品，戕害自身身心及其犯罪之
    動機、目的、犯後態度等一切情狀，分別量處如主文所示之
    刑，並定其應執行之刑。至扣案事實一(二)之海洛因1包（淨
    重0.09公克），係第一級毒品，為被告與李惠琪共有，經被
    告供明在卷，供本件施用第一級毒品犯罪所用之物，應依毒
    品危害防制條例第18條第1項前段規定沒收銷燬之；至上開
    毒品之外包裝1個及扣案之注射針筒4支，亦係被告與李惠琪
    所有，供施用海洛因所用之物，業據被告供承在卷（見第40
    69號偵查卷第7、29頁），併依刑法第38條第1項第2款宣告
    沒收。另扣案事實一(一)之注射針筒1支及勺子1支，被告於偵
    訊及原審時均否認為其所有（見第4003號偵查卷第20頁、原
    審卷第17頁），復查無其他證據證明與本件被告施用毒品犯
    行有關；事實(三)此次查獲劉美玉持有甲基安非他命吸食器1
    組、電子磅秤1臺、朱傳銘持有安非他命吸食器1組、電子磅
    秤1臺、海洛因注射針筒6支、裝海洛因注射針筒小皮包1 個
    、劉美玉、朱傳銘共同持有海洛因7包（毛重13.39公克）、
    安非他命4包（毛重31.82公克）、裝海洛因及甲基安非他命
    毒品小皮包1個、毒品分裝袋1大包、廖曉惠持有海洛因2 包
    （毛重3.07公克）、甲基安非他命2包（毛重2.25公克）、
    裝海洛因及甲基安非他命毒品小皮包1個等物，被告均堅詞
    否認為其所有（見第4064號偵查卷第9頁），亦無證據證明
    為被告所有並與本件施用毒品犯行有關，故均不為沒收之諭
    知。
六、臺灣桃園地方法院檢察署95年度毒偵字第6145、6146號移送
    併辦意旨另：被告甲○○於95年8月16日下午3時為警採尿前
    96小時內某時，尚有施用第二級毒品安非他命犯行，亦應予
    以併辦。
（一）按犯罪事實應依證據認定之，無證據不得認定犯罪事實；
      不能證明被告犯罪者，應諭知無罪之判決，刑事訴訟法第
      154條第2項、第301條第1項分別定有明文。被告雖曾於警
      詢時自白：有施用毒品安非他命，最後一次是在95年8 月
      14日朋友家中（見第4925號偵查卷第5頁），然被告於95
      年8月16日為警查獲，被告查獲當日所採集之尿液，經以
      氣相層析質譜儀分析法，檢驗結果安非他命類呈陰性反應
      ，有臺灣檢驗科技股份有限公司95年8月30日濫用藥物尿
      液檢驗報告附卷可稽（見第4925號偵查卷第14頁反面），
      而甲基安非他命經口服投與後約70%於24小時內自尿中排
      出，約90%於96小時內自尿中排出，由於甲基安非他命成
      分之檢出與其投與方式、投與量、個人體質、採尿時間與
      檢測儀器之精密度等諸多因素有關，因此僅憑尿液中呈安
      非他命陽性反應，並無法確實推算吸食時間距採集時間之
      長短，惟依上述資料推斷，最長可能不會超過4日，業經
      行政院衛生署藥物食品檢驗局81年2月8日藥檢一字第00
      1156號函示明確，足見被告於95年8月16日下午3時為警採
      尿前96小時內某時，並未施用第二級毒品安非他命，自難
      以上開自白為認定其此部分施用第二級毒品安非他命犯行
      之憑據。
（二）依上說明，上開併辦部分均尚難認被告有何施用安非他命
      之事實，此外復查無其他積極證據足資證明被告有何此部
      分犯行。因公訴人移送併辦，未據起訴，故亦毋庸為不另
      為無罪之諭知，附此說明。
七、被告經合法傳喚，無正當理由不到庭，爰不待其陳述，逕行
    判決。
據上論斷，應依刑事訴訟法第369條第1項前段、第371條、第364
條、第299條第1項前段、毒品危害防制條例第10條第1項、第2項
、第18條第1項前段、刑法第11條、第51條第5款、第38條第1項
第2款，判決如主文。
本案經檢察官郭弘佑到庭執行職務。
中　　華　　民　　國　　96　　年　　3 　　月　　7 　　日
　　　　　　　　　刑事第二庭審判長法　官  呂丹玉
　　　　　　　　　　　　　　　    法　官  林銓正
　　　　　　　 　 　　　　　　　　法　官  王詠寰
以上正本證明與原本無異。
如不服本判決，應於收受送達後十日內向本院提出上訴書狀，其
未敘述上訴之理由者並得於提起上訴後十日內向本院補提理由書
（均須按他造當事人之人數附繕本）。
                                  書記官  駱麗君
中　　華　　民　　國　　96　　年　　3 　　月　　7 　　日
附錄：本案論罪科刑法條全文
毒品危害防制條例第10條
施用第一級毒品者，處 6 月以上 5 年以下有期徒刑。
施用第二級毒品者，處 3 年以下有期徒刑。
